【裁判字號】    95,上訴,1375
【裁判日期】    950831
【裁判案由】    違反毒品危害防制條例
【裁判全文】
臺灣高等法院高雄分院刑事判決        95年度上訴字第1375號
上  訴  人
即  被  告  甲○○
上列上訴人因違反毒品危害防制條例案件，不服臺灣高雄地方法
院95年度訴字第1649號中華民國95年6 月22日第一審判決（起訴
案號：臺灣高雄地方法院檢察署95年度毒偵字第1996號），提起
上訴，本院判決如下：
     主  文
上訴駁回。
     事  實
一、甲○○於民國（以下同）85年間因違反肅清煙毒條例等案件
    ，經台灣高雄地方法院分別判處應執行有期徒刑3 年5 月、
    4 年確定，接續執行後，於88年9 月3 日假釋，於92年1 月
    29日假釋期滿未經撤銷，視為執行完畢。又因施用毒品案件
    ，經台灣高雄地方法院裁定送觀察、勒戒後，認有繼續施用
    毒品之傾向，令入戒治處所施以強制戒治，於92年12月10日
    停止戒治釋放並付保護管束，於93年6 月12日保護管束期滿
    未經撤銷，視為戒治完畢。詎仍不知悔改，於強制戒治執行
    完畢釋放後5 年內，復基於施用第一級毒品海洛因之概括犯
    意，於95年1 月17日12時許及同年月21日某時許，在其位於
    高雄縣美濃鎮○○街51號住處內，以針筒注射之方式施用第
    一級毒品海洛因各1 次。嗣於95年1 月23日14時30分許，在
    高雄縣美濃鎮○○街○○道路為警查獲，並扣得其所有海洛
    因1 包（淨重0.12公克，空包裝重0.22公克）。
二、案經高雄縣政府警察局旗山分局移送臺灣高雄地方法院檢察
    署檢察官偵查起訴。
     理  由
一、上揭施用海洛因毒品之事實，業據上訴人甲○○於警詢、偵
    查、原審及本院審理時坦承不諱，上訴人甲○○經警查獲後
    所採集之尿液，經送請台灣檢驗科技股份有限公司檢驗之結
    果，呈可待因、嗎啡之陽性反應，有該公司95年2 月13日編
    號KＺ000000000000號濫用藥物尿液檢驗報告及高雄縣政府警
    察局旗山分局毒品防制條例嫌犯代號與真實姓名對照表各1
    紙在卷足憑；又所扣得之海洛因1 包（淨重0.12公克，空包
    裝重0.22公克）經送法務部調查局鑑定結果，確含有海洛因
    成分，屬第一級毒品，亦有該局95年3 月28日調科壹字第22
    0022653 號鑑定通知書1 紙附卷可稽，足認上訴人甲○○施
    用毒品海洛因之自白核與事實相符。又上訴人甲○○前因施
    用毒品案件，經臺灣高雄地方法院裁定送觀察、勒戒後，認
    有繼續施用毒品之傾向，令入戒治處所施以強制戒治，於92
    年12月10日停止戒治釋放並付保護管束，於93年6 月12日保
    護管束期滿未經撤銷，視為戒治完畢，復有刑案資料查註紀
    錄表、全國施用毒品案件紀錄表、臺灣高雄地方法院院內索
    引卡紀錄表報表、臺灣高等法院被告前案紀錄表各1 份可稽
    ，足見其係勒戒完畢後再施用毒品，事証明確，其犯行已堪
    認定。
二、按海洛因為毒品危害防制條例第2 條第2 項第1 款所稱之第
    一級毒品，不得施用、持有。核上訴人甲○○所為，係犯毒
    品危害防制條例第10條第1 項之施用第一級毒品罪。其持有
    第一級毒品之低度行為，應為施用第一級毒品之高度行為所
    吸收，不另論罪。其先後2 次施用第一級毒品之犯行，時間
    緊接，方法相同，觸犯構成要件相同之罪名，顯係基於概括
    犯意為之，為連續犯，應依修正前刑法第56條之規定論以一
    罪。又上訴人甲○○於85年間因違反肅清煙毒條例等案件，
    經台灣高雄地方法院分別判處應執行有期徒刑3 年5 月、4
    年確定，接續執行後，於88年9 月3 日假釋，於92年1 月29
    日假釋期滿未經撤銷，視為執行完畢之事實，此有臺灣高等
    法院被告前案紀錄表1 份在卷可參，其於有期徒刑執行完畢
    後5 年內，再犯本件有期徒刑以上之罪，為累犯，應依刑法
    第47條規定加重其刑。又刑法已於94年2 月2 日修正公布，
    於95年7 月1 日施行，新修正之刑法第56條之連續犯已廢除
    ，修正後之法律廢除連續犯其處罰較重，依刑法第2 條第1
    項前段從舊從輕之規定，應適用有利於上訴人甲○○之修正
    前之刑法第56條之連續犯處罰。
三、原審適用毒品危害防制條例第10條第1 項、第18條第1 項前
    段，刑法第11條、第47條、修正前刑法第56條規定，並審酌
    上訴人甲○○前經觀察勒戒、強制戒治及論罪科刑後，仍未
    能戒絕其毒癮，顯見戒絕毒癮之意念非堅，惟其於犯罪後已
    坦承犯行，態度良好，且施用毒品行為，乃屬對其自身健康
    之戕害行為，及其犯罪動機、目的、手段等一切情狀，量處
    有期徒刑10月。扣案之白色粉末1 包（淨重0.12公克），經
    鑑定結果含有海洛因成分，前已述及，且係其所有供其施用
    之物，業據上訴人甲○○於警詢時自承在卷，而盛裝上開海
    洛因之空包裝袋，雖經法務部調查局就之與其所盛裝之第一
    級毒品海洛因分別鑑析其重量，惟因法務部調查局一般係以
    傾倒之方式，將包裝袋內之第一級毒品海洛因倒出與包裝袋
    分離而稱重，必要時，輔以刮杓刮取袋內粉末，然無論依何
    種方式分離，包裝袋內均有極微量之第一級毒品海洛因殘留
    ，業經法務部調查局93年3 月19日調科壹字第09300113060
    號函釋在案，有該函文在卷可憑，足認前開空包裝袋（重0.
    22公克）內含極微量第一級毒品海洛因殘留而無法析離，海
    洛因與包裝袋應整體視為毒品，依毒品危害防制條例第18條
    第1 項前段規定，不論屬於犯人與否，均沒收銷燬之，並說
    明至鑑驗耗損之毒品因已滅失，其無庸宣告沒收銷燬之理由
    ，經核原判決認事用法並無不合，量刑亦屬適當，上訴人甲
    ○○上訴指摘原判決量刑過重，為無理由，應予駁回。
四、上訴人甲○○行為後，刑法第56條連續犯之規定，業於94年
    1 月7 日修正公布刪除，並於95年7 月1 日施行，則被告之
    犯行，因行為後新法業已刪除連續犯之規定，此刪除雖非犯
    罪構成要件之變更，但顯已影響行為人刑罰之法律效果，自
    屬法律有變更，依新法第2 條第1 項規定，比較新、舊法結
    果，仍應適用較有利於被告之行為時法律即舊法論以連續犯
    （最高法院95年第8 次刑事庭會議決議參照）。又行為後法
    律有變更者，依修正前刑法第2 條第1 項規定，以適用裁判
    時法為原則，如行為時法有利於行為人，則例外適用行為時
    法；依修正後刑法第2 條第1 項規定，以適用行為時法為原
    則，惟如裁判時法有利於行為人，則例外的適用裁判時法。
    以往實務見解，認原判決未及比較適用新舊法時，上訴後，
    雖比較結果以舊法有利於行為人，而原判決別無其他撤銷事
    由，仍應由本院以此為由撤銷改判。惟修正後之規定係以適
    用行為時法為原則，因此原判決雖未及比較適用，然上訴本
    院後，經比較新舊法，行為後之法律並非較有利於行為人，
    仍應適用行為時法，則原判決適用行為時法即無不當，自不
    構成撤銷之事由，附此敘明。
據上論斷，應依刑事訴訟法第368條，判決如主文。
本案經檢察官陳國全到庭執行職務。
中    華    民    國    95    年    8     月    31    日
                  刑事第六庭  審判長法  官  王憲義
                                    法  官  李璧君
                                    法  官  張盛喜
以上正本證明與原本無異。
如不服本判決應於收受本判決後10日內向本院提出上訴書狀，其
未敘述上訴理由者，並得於提起上訴後10日內向本院補提理由書
狀（均須按他造當事人之人數附繕本）「切勿逕送上級法院」。
中    華    民    國    95    年    9     月    1     日
                                    書記官  林明威
附錄本判決論罪科刑法條：
毒品危害防制條例第10條
施用第一級毒品者，處6 月以上5 年以下有期徒刑。
施用第二級毒品者，處3 年以下有期徒刑。


司法院資訊處製作；財團法人民間司法改革基金會備份。
